【裁判字號】    95,上易,1110
【裁判日期】    950822
【裁判案由】    偽造文書等
【裁判全文】
臺灣高等法院刑事判決                95年度上易字第1110號
上  訴  人
即  被  告  甲○○
                      之1號
                    （另案在臺灣臺北監獄執行中）
上列上訴人即被告因偽造文書案件，不服臺灣板橋地方法院93年
度訴緝字第200 號，中華民國95年4 月28日第一審判決（起訴案
號：臺灣板橋地方法院檢察署91年度偵字第3554號），提起上訴
，本院判決如下：
    主  文
原判決撤銷。
甲○○共同變造國民身分證，足以生損害於公眾，處有期徒刑肆
月，如易科罰金，以銀元佰元即新臺幣玖佰元折算壹日。
扣案之變造國民身分證壹張沒收。
    事  實
一、甲○○與乙○○（業經原審法院以九十三年度訴緝字第三六
    號判決判處有期徒刑四月，如易科罰金，以銀元三百元折算
    一日確定）基於變造國民身分證之犯意聯絡，於民國（下同
    ）八十九年四、五月間某日（起訴書記載為八十九年四月十
    四日至同年月二十七日前之某時，原審判決書記載為八十九
    年五月間某日），在臺北縣土城市○○路甲○○之賃居處（
    起訴書記載為不詳處所），由甲○○提供其所有之國民身分
    證一張，交予乙○○將自己之照片換貼於該國民身分證之照
    片欄，足以生損害於戶政機關對於國民身分資料管理之正確
    性。
二、案經臺灣板橋地方法院檢察署檢察官自動檢舉偵查起訴。
    理  由
一、訊據被告甲○○，矢口否認有偽造文書之犯行，辯稱：其與
    乙○○於八十九年四月十四日相偕至華信商業銀行天母分行
    申請開戶後，共同投宿在板橋後火車站附近之旅社。嗣其單
    獨外出購買衣、褲，約二、三小時後，乙○○與陳志祥在臺
    北縣土城市○○路某便利商店出現，對其稱因旅社遇警察臨
    檢，員警已將其黑色皮包內之國民身分證及機車駕駛執照取
    走。約過一、二個月，其至臺北縣三峽鎮○○路七五巷三四
    號五樓之二母親住處，經母親告以上開國民身分證由不知名
    人士寄至上址郵筒，其始發覺國民身分證已換貼乙○○之照
    片云云。
二、經查：
（一）上揭事實，業據證人即共同被告乙○○於原審法院調查時
      供述明確（原審九十一年九月二十五日及十月二十三日訊
      問筆錄），並有已換貼乙○○照片之甲○○國民身分證一
      張扣案在卷（附於臺灣板橋地方法院檢察署九十年度偵緝
      字第一六四號偵查卷第五一頁）可資佐證。此外，乙○○
      因換貼自己之照片於被告之國民身分證上之犯行，亦經原
      審法院以九十三年度訴緝字第三六號判決判處有期徒刑四
      月，如易科罰金，以銀元三百元折算一日確定在案，亦有
      該判決附卷可稽。至於甲○○與乙○○換貼國民身分證上
      照片之時間及處所，二人先後之陳述不一，應以彼二人距
      案發時間最近之偵、審中所述（九十年度偵緝字第一六四
      號偵查卷第九頁背面、原審九十一年十月二十三日訊問筆
      錄第三頁）為可採，併予敘明。
（二）證人乙○○於本院審理時雖翻異前詞，改稱變造國民身分
      證乃其個人行為，被告甲○○並不知情（本院九十五年八
      月八日審判筆錄第三頁）云云，惟非但證人乙○○所稱係
      於被告購買衣、褲返回旅社後，向被告訛稱國民身分證遭
      員警臨檢取走一情，與被告所辯乙○○係在臺北縣土城市
      ○○路某便利商店告知，已不一致；且上開國民身分證之
      背面僅記載被告甲○○之住址為「臺北縣三峽鎮○○路○
      段二七六巷一０二弄十八之一號」，並無臺北縣三峽鎮○
      ○路七五巷三四號五樓之二被告母親住處地址，證人乙○
      ○證稱「身分證我遺失，可能有人撿到，寄到被告母親的
      住址」（本院九十五年八月八日審判筆錄第三頁），尤屬
      無據。被告上開所辯及證人乙○○於本院審理時所證述，
      均顯係卸責及事後迴護被告之詞，核無足採。本件事證明
      確，被告甲○○之犯行，洵堪認定。
三、核被告甲○○所為，係犯刑法第二百十二條之變造特種文書
    罪。被告甲○○與經已判決確定之乙○○間，就上開犯行，
    有犯意之聯絡及行為之分擔，應論以共同正犯。
四、原審對被告予以論罪、科刑，固非無見；惟查：按行為後法
    律有變更者，適用行為時之法律。但行為後之法律有利於行
    為人者，適用最有利於行為人之法律，九十年一月十日修正
    公布前刑法第二條第一項定有明文。查被告本案行為後，刑
    法第四十一條於九十年一月十日修正公布，同年月十二日生
    效，原條文經修正為第四十一條第一項前段，並將得易科罰
    金之罪，由「犯最重本刑為三年以下有期徒刑以下之刑之罪
    」，修正為「犯最重本刑為五年以下有期徒刑以下之刑之罪
    」，因被告所犯之本罪為「最重本刑三年以下有期徒刑以下
    之刑之罪」，適用新法對於行為人並無不利，依九十年一月
    十日修正刑法第二條第一項前段之規定，應適用修正後之刑
    法第四十一條第一項前段規定；又該九十年一月十日修正後
    刑法第四十一條第一項前段規定：「犯最重本刑為五年以下
    有期徒刑以下之刑之罪，而受六個月以下有期徒刑或拘役之
    宣告，因身體、教育、職業、家庭之關係或其他正當事由，
    執行顯有困難者，得以一元以上三元以下折算一日，易科罰
    金」，所定易科罰金折算標準，依修正前罰金罰鍰提高標準
    條例第二條前段（現已刪除）規定，就其原定數額提高為一
    百倍折算一日，則被告行為時之易科罰金折算標準，應以銀
    元三百元折算一日，經折算為新臺幣後，應以新臺幣九百元
    折算為一日；惟九十五年七月一日修正公布施行之刑法第四
    十一條第一項前段則規定：「犯最重本刑為五年以下有期徒
    刑以下之刑之罪，而受六個月以下有期徒刑或拘役之宣告者
    ，得以新臺幣一千元、二千元或三千元折算一日，易科罰金
    」，經比較修正前、後之易科罰金折算標準，以九十五年七
    月一日修正公布施行前之規定，較有利於行為人，應依九十
    五年七月一日施行之刑法第二條第一項前段，適用修正前刑
    法第四十一條第一項前段規定，定其折算標準。原判決未及
    比較及此，尚有未洽。被告提起上訴意旨猶執陳詞，空言否
    認犯罪，雖無足取，然原判決既有如上之可議，即屬無可維
    持，應由本院將原判決予以撤銷改判。爰審酌被告犯罪之動
    機、所用手段、所生危害及犯後態度等一切情狀，量處如主
    文第二項所示之刑，並諭知易科罰金之折算標準。
五、扣案之變造國民身分證一張，為被告甲○○所有因犯罪所得
    之物，爰依刑法第三十八條第一項第三款之規定，宣告沒收
    。
六、公訴意旨另以：甲○○與乙○○基於犯意之聯絡，共同於八
    十九年四月十四日至同年月二十七日前之某時，在不詳處所
    ，由乙○○擅自將被告甲○○之機車駕駛執照換貼乙○○之
    照片，再由乙○○於同年月二十七日，持以被告甲○○名義
    ，填載行動電話服務申請書及同意書各乙份，透過臺北市○
    ○○路一五九號一樓「匯豐通訊行」，向臺灣大哥大股份有
    限公司（以下簡稱臺灣大哥大公司）申請00000000
    00號行動電話門號，致臺灣大哥大公司承辦人員因而陷於
    錯誤，同意開通上該門號供彼二人使用，甲○○、乙○○二
    人並輪流使用上該門號對外通信使用，藉此牟得免繳電信費
    用新臺幣（下同）二萬二千九百三十一元之不法利益。因認
    被告甲○○就此部分，另涉犯刑法第二百十六條、第二百十
    二條之行使變造特種文書罪、第三百三十九條第二項之詐欺
    得利罪嫌。惟查：
（一）乙○○於原審審理時堅稱其僅將被告甲○○之國民身分證
      換貼其本人照片，並未將被告甲○○之駕駛執照換貼照片
      等語，而經原審法院函請臺灣大哥大公司檢送00000
      00000號行動電話門號之申請書、同意書及所附機車
      駕駛執照影本（原審法院九十一年訴字第一０四八號卷第
      八一頁至第八三頁），該被告甲○○機車駕駛執照影本之
      照片欄顏色深黑，完全無從辨識係何人之照片。此外，復
      查無其他積極證據足資證明被告甲○○有與乙○○共同將
      甲○○之駕駛執照換貼乙○○照片之犯罪事實。此部分公
      訴意旨所指，尚嫌無憑。
（二）本件既無從證明乙○○於八十九年四月二十七日係持變造
      之被告甲○○駕駛執照影本向臺灣大哥大公司申請000
      0000000號行動電話門號，縱申請書係由乙○○代
      被告甲○○簽名，因公訴意旨認申請上開行動電話門號係
      乙○○與被告甲○○之共同決意，則乙○○代被告甲○○
      在申請書上簽名，已獲被告甲○○之授權，難認係以被告
      甲○○之名義為申請，而有向臺灣大哥大公司施用詐術之
      情事。況乙○○於申請行動電話門號時，已繳交設定費六
      百元及保證金二千九百元，此亦有臺灣大哥大公司九十一
      年十月三日法警０九一三二八０九號函在卷（原審法院九
      十一年訴字第一０四八號卷第一二九頁）可按；至於上揭
      申請行動電話門號後，雖有積欠通話費用未繳納，應屬民
      事債務不履行之範疇，難遽認被告甲○○有何詐欺得利之
      犯行。此部分不能證明被告甲○○犯罪，因公訴意旨認與
      前開經論罪、科刑部分，有實質上一罪或牽連犯之裁判上
      一罪關係，基於審判不可分原則，爰均不另為無罪之諭知
      。
據上論斷，應依刑事訴訟法第三百六十九條第一項前段、第三百
六十四條、第二百九十九條第一項前段，刑法第二十八條、第二
百十二條、第四十一條第一項前段（修正前）、第二條第一項前
段、第三十八條第一項第三款，罰金罰鍰提高標準條例第一條前
段，判決如主文。
本案經檢察官吳國南到庭執行職務。
中    華    民    國    95    年    8     月    22    日
                  刑事第十五庭審判長法  官  吳昭瑩
                                    法  官  楊貴雄
                                    法  官  王麗莉
以上正本證明與原本無異。
不得上訴。
                                    書記官  洪秋帆
中    華    民    國    95    年    8     月    23    日
附錄：本案論罪科刑法條全文
刑法第二百十二條：
偽造、變造護照、旅券、免許證、特許證及關於品行、能力服務
或其他相類之證書、介紹書，足以生損害於公眾或他人者，處一
年以下有期徒刑、拘役或三百元以下罰金。


司法院資訊處製作；財團法人民間司法改革基金會備份。
